【裁判字號】    99,台上,7390
【裁判日期】    991125
【裁判案由】    常業詐欺
【裁判全文】
最高法院刑事判決            九十九年度台上字第七三九０號
上  訴  人  田大鈞
上列上訴人因常業詐欺案件，不服台灣高等法院中華民國九十九
年八月三日第二審判決（九十九年度上訴字第一二四九號，起訴
案號：台灣基隆地方法院檢察署九十八年度偵緝字第四六一號）
，提起上訴，本院判決如下：
    主  文
上訴駁回。
    理  由
按刑事訴訟法第三百七十七條規定，上訴於第三審法院，非以判
決違背法令為理由，不得為之。是提起第三審上訴，應以原判決
違背法令為理由，係屬法定要件。如果上訴理由書狀並未依據卷
內訴訟資料，具體指摘原判決不適用何種法則或如何適用不當，
或所指摘原判決違法情事，顯與法律規定得為第三審上訴理由之
違法情形，不相適合時，均應認其上訴為不合法律上之程式，予
以駁回。本件原判決綜合全部卷證資料，認定上訴人田大鈞有其
事實欄所載之常業詐欺犯行明確。因而撤銷第一審之科刑判決，
改判仍適用修正前刑法常業詐欺罪規定，論處上訴人共同犯常業
詐欺（累犯）罪刑，已詳述所憑之證據及其認定之理由，從形式
上觀察，無足以影響判決結果之違法情形存在。上訴意旨略以：
依被害人陳維仁、吳森梯、吳穎達、范揚港於另案（台灣基隆地
方法院九十四年度訴字第六九四號）第一審之證詞，上訴人與彼
等均不相識，無施以詐術之可能，且陳維仁等之匯款是否與詐欺
案有關亦生質疑，而吳穎達最後一筆遭詐騙時間為民國九十四年
六月五日，因上訴人已退出詐騙集團與之無涉，原判決未予刪除
，有理由矛盾之違法；上訴人僅參與以綽號「魯肉」為首以「假
應召真詐財」方式詐財之詐騙集團，且所為僅止於幫助處理詐得
之財物，原判決論以常業詐欺之共同正犯，有適用法則不當之違
法；原判決量刑過重，有違罪刑相當原則等語。惟查：(一)、犯罪
事實之認定、證據之取捨及證明力之判斷，俱屬事實審法院之職
權，苟其取捨判斷不違背經驗法則與論理法則，即不能指為違法
。又共同正犯間，在合同意思範圍內，各自分擔犯罪行為之一部
，相互利用他人之行為，以達其犯罪之目的者，原不必每一階段
均參與，祇須分擔犯罪行為之一部，即應對於全部所發生之結果
共同負責。原判決認定上訴人有所載常業詐欺犯行，已說明非依
憑上訴人於第一審及原審均自白犯罪為唯一證據，併就其他相關
證據資料，參互印證，而為事實判斷之理由稽詳，所為論斷，無
違經驗法則與論理法則，尚難漫指為違法。原判決並未認定上訴
人於九十四年六月五日有詐欺吳穎達之犯行，無理由矛盾之違法
；又原判決認定上訴人基於常業詐欺之犯意聯絡，與羅文賓（經
判處罪刑確定）、綽號「胖子」、「北部」、「魯肉」等人共組
三詐欺集團，以從事「假應召真詐財」、「假恐嚇真詐欺」、「
網路購物詐欺」及「應徵求職詐欺」等方式詐取被害人財物，上
訴人與集團其他成員分工犯罪行為，已在理由內詳敘如何須就全
部犯罪事實負共同正犯之責任，其依憑之證據及判斷之理由，經
核於法尚無違誤。上訴人於原審併已供承確有參與該三詐騙集團
之犯行無訛（見原審卷第二０八頁背面、第二一０頁背面），基
此，縱上訴人與其他成員間負責不同之分工，皆無礙其共同正犯
之成立，論以常業之罪，無適用法則不當之違法。(二)、量刑輕重
，係屬事實審法院得依職權自由裁量之事項，苟已以行為人之責
任為基礎，並審酌刑法第五十七條各款所列情狀而未逾越法定刑
度，即不得遽指為違法。原判決於理由內已敘明如何依刑法第五
十七條之規定，審酌上訴人犯罪之一切情狀而為刑之量定之理由
，既未逾越法定刑度，又未濫用權限，不能執為合法之第三審上
訴理由。上訴意旨，對於原判決究竟如何違背法令，非依卷內資
料為具體指摘，猶執陳詞，對於原判決已詳為論斷及說明之事項
，再為事實之爭辯，並對原審採證認事之職權行使，任意指摘，
難謂已符合首揭法定上訴要件，其上訴不合法律上之程式，應予
駁回。
據上論結，應依刑事訴訟法第三百九十五條前段，判決如主文。
中    華    民    國  九十九  年   十一   月  二十五  日
                      最高法院刑事第十庭
                          審判長法官  石  木  欽  
                                法官  洪  佳  濱  
                                法官  韓  金  秀  
                                法官  段  景  榕  
                                法官  周  煙  平  
本件正本證明與原本無異
                                      書  記  官  
中    華    民    國  九十九  年   十二   月    一    日
                                                      Ｅ

司法院資訊處製作；財團法人民間司法改革基金會備份。
